臺灣基隆地方法院刑事判決　　　　　　　 94年度易字第318號
公　訴　人　臺灣基隆地方法院檢察署檢察官
被　　　告　乙○○
上列被告因違反毒品危害防制條例案件，經檢察官提起公訴（94
年度毒偵字第1765號），被告並為有罪陳述，本院合議庭乃裁定
由受命法官獨任以簡式審判程序進行審理，並判決如下：
    主  文
乙○○連續施用第二級毒品，累犯，處有期徒刑陸月，如易科罰
金，以佰元折算壹日。
扣案之第二級毒品安非他命類毛重零點伍公克，沒收銷燬之。
    事  實
一、乙○○前因二度違反毒品危害防制條例案件，經本院先於民
    國89年12月6 日，以89年度基簡字第977 號判處有期徒刑六
    月（施用第一級毒品）確定；再於91年9 月12日，以91年度
    訴字第420 號判處有期徒刑七月（施用第一級毒品）確定。
    嗣於91年7 月30日入監執行，上開二罪刑期接續，於92年8
    月11日執行完畢。
二、乙○○前因施用毒品案件，經觀察、勒戒後，認無繼續施用
    毒品之傾向，於87年7 月2 日經釋放出所，並由臺灣基隆地
    方法院檢察署檢察官於87年7 月3 日，以87年度偵字第2457
    號為不起訴處分確定；又因施用毒品案件，經觀察、勒戒後
    ，認有繼續施用毒品之傾向，經法院裁定令入戒治處所施以
    強制戒治，於89年5月20日戒治期滿經釋放出所，並由臺灣
    基隆地方法院檢察署檢察官於89年6月8日，以89年度戒毒偵
    字第44號為不起訴處分確定；再因第三度、第四度施用毒品
    案件，經法院裁定令入戒治處所施以強制戒治，俟91年7 月
    30日始戒治期滿經釋放出所（另所涉刑事犯罪，則經本院分
    別以89年度基簡字第977號、91年度訴字第420號判處罪刑確
    定，並均經執行完畢，詳如前述）。
三、乙○○猶不思戒除毒癮，於強制戒治執行完畢後五年以內，
    基於施用第二級毒品安非他命類（安非他命及甲基安非他命
    ）之概括犯意，自94年6 月4 日（起訴書誤繕為94年6 月6
    日下午5 時46分採尿回溯96小時內）下午某時起，至94年8
    月14日下午某時止，在基隆市○○區○○路10巷15號其住處
    ，以將安非他命類置放在鋁箔紙上火烤加熱使生霧化白煙再
    以口鼻吸食之方式，連續施用第二級毒品安非他命類多次，
    平均十五日施用一次。嗣為警於94年6 月6 日下午5 時30分
    許，在基隆市○○路公車循環站前盤查查獲，並扣得乙○○
    所有之安非他命類毛重0.5 公克，經採其尿液送驗，結果呈
    安非他命及甲基安非他命陽性反應，始知上情。
四、案經基隆市警察局第一分局移送臺灣基隆地方法院檢察署檢
    察官偵查起訴。
    理  由
壹、程序事項
    查本件被告乙○○所犯者非為死刑、無期徒刑、最輕本刑為
    三年以上有期徒刑之罪或高等法院管轄第一審案件，其於準
    備程序進行中，先就被訴事實為有罪之陳述，經告知其簡式
    審判程序之旨，並聽取公訴人、被告之意見後，本院業已依
    刑事訴訟法第二百七十三條之一第一項規定，裁定由受命法
    官獨任以簡式審判程序進行本案審理。
貳、實體事項
一、前揭事實業據被告乙○○於本院審理時坦承不諱，且有被告
    所有供施打毒品所用之第二級毒品安非他命類毛重0.5 公克
    扣案暨基隆市警察局第一分局查獲涉嫌毒品危害防制條例初
    步鑑驗報告單、初步檢驗照片各1 紙在卷可佐；而被告為警
    查獲後所採集之尿液檢體，經基隆市警察局第一分局送請臺
    灣尖端先進生技醫藥股份有限公司以酵素免疫分析法為初步
    篩檢、以氣相層析質譜儀法為確認檢驗之結果，呈安非他命
    及甲基安非他命陽性反應之事實，亦有基隆市警察局第一分
    局偵辦毒品案件尿液檢體對照表、臺灣尖端先進生技醫藥股
    份有限公司94年6 月17日濫用藥物檢驗報告正本各1 紙在卷
    可憑；參之以酵素免疫分析或薄層定性分析等方式為初步篩
    檢者，檢驗結果雖有相當程度偽陽性之可能，然以氣（液）
    相層析、質譜分析之儀器為交叉確認者，檢驗結果出現偽陽
    性之機率則極低，因而具有公信力，核足為對涉嫌人不利之
    認定，暨安非他命經口服投與後，70% 約於24小時以內自尿
    液中排出，90% 則於96小時以內自尿液中排出，是實務目前
    固衡常以尿液檢測判斷受驗者曾否施用毒品，惟鑑於國內現
    階段針對尿液所檢測者，僅為該尿液是否呈安非他命類陽性
    反應而已，至其實際投與量之多寡，則每因安非他命之檢出
    與個人投與方式、投與量、體質、採尿時間，乃至檢驗儀器
    之精密度等諸多因素息息相關，而無從憑以精確推斷，遑論
    進而據以回推（自受驗者採集尿液之時間回推）其精確之投
    與時間。然則，自受驗者口服投與後所得檢測出安非他命之
    通常時間推斷，其投與時間距離其採尿時間最長可能不會超
    過四日等情，復曾經行政院衛生署藥物食品檢驗局81年2 月
    8 日（）藥檢壹字第001156號函釋在案。勾稽以觀，足見
    被告自白施用第二級毒品安非他命類之情節，與事實相符，
    堪可採信。又被告前因施用毒品案件，經觀察、勒戒後，認
    無繼續施用毒品之傾向，於87年7 月2 日經釋放出所，並由
    臺灣基隆地方法院檢察署檢察官於87年7 月3 日，以87年度
    偵字第2457號為不起訴處分確定；復因施用毒品案件，經觀
    察、勒戒後，認有繼續施用毒品之傾向，經法院裁定令入戒
    治處所施以強制戒治，於89年5 月20日戒治完畢經釋放出所
    ，並由臺灣基隆地方法院檢察署檢察官於89年6 月8 日，以
    89年度戒毒偵字第44號為不起訴處分確定；再因第三度、第
    四度施用毒品案件，經法院裁定令入戒治處所施以強制戒治
    ，俟91年7 月30日始經戒治完畢釋放出所，此亦有臺灣高等
    法院被告前案紀錄表、上開不起訴處分書在卷可考。綜上所
    陳，本案事證明確，被告於強制戒治執行完畢後，五年以內
    再犯施用毒品之犯行，堪可認定，應依法論科。
二、論罪科刑：
  (一)查海洛因、安非他命類分別係毒品危害防制條例所列管之第
    一級、第二級毒品，此為該條例第二條第二項第一款、第二
    款所明定。按犯毒品危害防制條例第十條之罪（施用毒品罪
    ）者，檢察官應聲請法院裁定，令被告入勒戒處所觀察、勒
    戒，經勒戒處所陳報，認受觀察、勒戒人無繼續施用毒品傾
    向者，應即釋放，並為不起訴之處分；認有繼續施用毒品傾
    向者，即應聲請法院裁定令入戒治處所強制戒治，俟強制戒
    治期滿釋放，再為不起訴之處分。惟依上揭規定觀察勒戒或
    強制戒治執行完畢釋放後，五年內再犯毒品危害防制條例第
    十條之罪（施用毒品罪），檢察官即應依法追訴，毒品危害
    防制條例第二十條第一項、第二項、第二十三條第二項分別
    定有明文。
  (二)核被告於強制戒治執行完畢經釋放後，五年以內再犯施用第
    二級毒品安非他命類之行為，係犯毒品危害防制條例第十條
    第二項之施用第二級毒品罪。被告持有第二級毒品安非他命
    類之低度行為，應為施用第二級毒品之高度行為所吸收，不
    另論罪。被告前後多次施用第二級毒品安非他命類之犯行，
    時間緊接，手法相類，所犯復係構成要件相同之罪名，顯係
    基於概括犯意而反覆為之，為連續犯，應依刑法第五十六條
    規定，論以一罪並加重其刑。檢察官雖僅就被告於94年6 月
    4 日（起訴書誤繕為94年6 月6 日下午5 時46分許採尿回溯
    96 小 時內）下午某時，施用第二級毒品安非他命類之犯行
    提起公訴，然查，未據起訴之部分，與已經起訴並經本院認
    定為有罪之部分，有連續犯之裁判上一罪關係，已如前述，
    依審判不可分之原則，自亦為起訴效力之所及，而為本院所
    應併予審理。末查，被告曾有如前所述之犯罪科刑及刑之執
    行情形，此有臺灣高等法院被告前案紀錄表在卷可按，其於
    有期徒刑執行完畢後，五年以內再犯本起最重本刑有期徒刑
    以上之罪，為累犯，應依刑法第四十七條規定，遞予加重其
    刑。本院審酌被告犯罪之動機、吸食頻率、曾有施用毒品前
    科仍不知戒除，惟慮及其犯後坦承犯行、所犯乃戕害自己身
    心健康，尚未危及他人等一切情狀，量處如主文所示之刑，
    併諭知易科罰金之折算標準。
  (三)扣案結晶體，毛重0.5 公克，核屬毒品危害防制條例所明定
    列管之第二級毒品安非他命類，此有基隆市警察局第一分局
    查獲涉嫌毒品危害防制條例初步鑑驗報告單、初步檢驗照片
    各1 紙在卷可佐，自應依毒品危害防制條例第十八條第一項
    前段規定，宣告沒收併銷燬之。
據上論斷，應依刑事訴訟法第二百七十三條之一第一項、第二百
九十九條第一項前段，毒品危害防制條例第二十三條第二項、第
十條第二項、第十八條第一項前段，刑法第十一條、第五十六條
、第四十七條、第四十一條第一項前段，罰金罰鍰提高標準條例
第二條，判決如主文。
本案經檢察官甲○○到庭執行職務。
中　　華　　民　　國　　94　　年　　9 　　月　　30　　日
                  刑事第二庭法  官　王慧惠
以上正本證明與原本無異。
對於本件判決如有不服，應於收受送達後10日內，向本院提出上
訴書狀，上訴於臺灣高等法院，並按他造當事人之人數附具繕本
。
中　　華　　民　　國　　94　　年　　9 　　月　　30　　日
                            書記官　王一芳
附錄論罪法條：
毒品危害防制條例第10條第2項：
施用第二級毒品者，處3年以下有期徒刑。
